【裁判字號】    89,台上,2900
【裁判日期】    890525
【裁判案由】    違反槍砲彈藥刀械管制條例
【裁判全文】
最高法院刑事判決                              八十九年度台上字第二九○○號
    上  訴  人  甲○○
右上訴人因違反槍砲彈藥刀械管制條例案件，不服台灣高等法院台南分院中華民國八
十七年四月十四日第二審判決（八十七年度上訴字第三七七號，起訴案號：台灣台南
地方法院檢察署八十六年度偵字第六七一三號），提起上訴，本院判決如左：
    主  文
原判決撤銷，發回臺灣高等法院臺南分院。
    理  由
本件原判決認定上訴人甲○○於民國八十五年十二月間，在台南縣新營市某玩具店購
得仿手槍製造之玩具手槍一支及原無殺傷力子彈三發後，即在台南縣六甲鄉一不詳汽
車修理廠內，將該玩具手槍及子彈分別改造成具有殺傷力之仿造轉輪手槍一支及具有
殺傷力之子彈三發，旋即未經許可而非法持有該批槍、彈。嗣上訴人又另行起意，於
八十六年二月間某日，在高雄市某處向一綽號「麻雀」之不詳姓名男子購得具有殺傷
力之中共製霰彈四發及義大利製霰彈六發，即未經許可，而無故持有該批霰彈。其後
上訴人於同年五月九日下午四時四十分許，攜持上開仿造轉輪手槍一支、子彈三發（
第一審判決誤載為二顆）及霰彈十發駕車行經高速公路新市收費站時，為警當場查獲
。並扣得上開手槍一支、子彈三發及霰彈十發等情。因而維持第一審依想像競合犯關
係從一重論處上訴人未經許可，製造彈藥罪刑，及未經許可無故持有彈藥罪刑，並諭
知應於刑之執行完畢或赦免後，令入勞動場所強制工作三年，而駁回上訴人在第二審
之上訴，固非無見。
惟查，依司法院大法官會議釋字第四七一號解釋明示，保安處分係對受處分人將來之
危險性所為拘束身體、自由等之處置，以達教化與治療之目的，為刑罰之補充制度。
本諸法治國家保障人權之原理及刑法之保護作用，其法律規定之內容，應受比例原則
之規範，使保安處分之宣告，與行為人所為行為之嚴重性、行為人所表現之危險性及
對於行為人未來行為之期待性相當。是於槍砲彈藥刀械管制條例修正前犯該條例第十
九條第一項所列舉之罪，除合於刑法第九十條第一項之要件得依該條規定宣告保安處
分外，依從新從輕原則，自無適用刑法第二條第二項，依修正後槍砲彈藥刀械管制條
例第十九條第一項規定宣告保安處分之餘地。原審未察，就本件上訴人於前開條例修
正前之八十五年十二月間某日，及八十六年二月間某日分別所犯之未經許可，製造彈
藥罪，及未經許可，無故持有彈藥罪，於依法定其應執行之刑後，仍逕依刑法第二條
第二項之規定，適用上開條例第十九條第一項之規定宣告應於刑之執行完畢或赦免後
，令入勞動場所強制工作三年，揆之上揭說明，尚難謂無適用法則不當之違誤。又原
判決依憑上訴人在第一、二審偵審中之供述，認定上訴人改造子彈共三發，及向綽號
「麻雀」者購得中共製霰彈四發及義大利製霰彈六發等情。然卷查上訴人在警訊時供
稱，其係向綽號「啄仔」購買霰彈共十三發，使用其中三發製造四發改造子彈等語（
見警卷第二頁）。則原判決認定上訴人購買霰彈之對象、數量，以及其所改造子彈之
數量等項，似與上訴人在警訊時所供未盡相符。究竟上訴人所稱綽號「啄仔」者與綽
號「麻雀」者是否為同一人？上訴人共向其購入霰彈幾發？而其改造之子彈究係三發
，抑或四發？是否曾試射？以上各點均與本件犯罪事實之認定攸關，上訴人於警訊時
所供與其嗣後在偵查、審理時所供不一，自有詳予調查釐清之必要，原審未予查明，
亦未說明其對上訴人前述不同供述取捨之理由，遽行判決，亦有調查未盡及理由不備
之違誤。上訴意旨指摘原判決不當，非無理由，應認原判決有撤銷發回之原因。
據上論結，應依刑事訴訟法第三百九十七條、第四百零一條，判決如主文。
中      華      民      國    八十九    年      五      月    二十五    日
                              最高法院刑事第八庭
                                  審判長法官  吳  雄  銘
                                        法官  池  啟  明
                                        法官  石  木  欽
                                        法官  郭  毓  洲
                                        法官  吳  三  龍
      右正本證明與原本無異
                                              書  記  官
中      華      民      國    八十九    年      五      月     三十     日


司法院資訊處製作；財團法人民間司法改革基金會備份。
